臺灣臺南地方法院刑事判決　
109年度訴字第1530號
公  訴  人  臺灣臺南地方檢察署檢察官
被      告  蔡承昀


上列被告因家暴傷害案件，經檢察官提起公訴（109年度偵字第2
1104號），本院判決如下：
    主  文
乙○○犯傷害罪，處有期徒刑肆月，如易科罰金，以新臺幣壹仟元
折算壹日。
    事  實
一、乙○○與甲○○原係夫妻，2人具有家庭暴力防治法第3條第1款
    所定之家庭成員關係。乙○○於民國109年10月1日上午10時30
    分許，在臺南市○區○○路00號之1住處1樓與甲○○因細故發生
    衝突後，為爭搶甲○○懷抱中之小孩，竟基於傷害之犯意，以
    手肘勒住甲○○之頸部，再以另1隻手敲擊甲○○之頭部，因而
    致甲○○受有頸部局部瘀傷、頭部局部紅腫及右臉頰擦挫傷。
二、案經甲○○訴由臺南市政府警察局第分局移送臺灣臺南地方檢
    察署檢察官偵查起訴。
    理  由
一、證據能力部分：
　　按被告以外之人於審判外之言詞或書面陳述，除法律有規定
    者外，不得作為證據；被告以外之人於審判外之陳述，雖不
    符合同法第159條之1至第159條之4之規定，但經當事人於審
    判程序同意作為證據，法院審酌該言詞陳述或書面陳述作成
    時之情況，認為適當者，亦得為證據。當事人、代理人或辯
    護人於法院調查證據時，知有第159條第1項不得為證據之情
    形，而未於言詞辯論終結前聲明異議者，視為有前項之同意
    ，刑事訴訟法第159條第1項及第159條之5分別定有明文。查
    本判決下列所引用之供述或非供述證據，公訴人、被告乙○○
    於本案言詞辯論終結前，均未爭執其證據能力，本院審酌前
    開證據之作成或取得之狀況，並無非法或不當取證之情事，
    亦無顯不可信或證據力明顯過低之情形，復經本院於審判期
    日就上開證據依法進行調查、辯論，依刑事訴訟法第159條
    之5規定，均具有證據能力，合先敘明。
二、認定犯罪事實所憑證據及理由：
(一)訊據被告固坦承於上開時、地，與告訴人甲○○發生爭執，因
    而以手肘自後勒住其頸部，並於爭執過程中造成告訴人右臉
    頰擦挫傷等情，惟否認有出手毆打告訴人頭部，辯稱：沒有
    用手打她的頭部，因為告訴人勒住小孩的脖子，伊要告訴人
    放開，是為了保護小孩；一開始告訴人衝去馬路，伊把告訴
    人拉進來住處後，看到告訴人勒住小孩的後頸部，勒很緊，
    小孩的臉部及頸部都紅掉，才從告訴人身後出手勒住其脖子
    ，然後跟告訴人搶小孩，後來警察就來了；伊只有用手肘勒
    住告訴人脖子，沒有打她的頭，對於告訴人後腦勺的傷勢有
    意見云云（見本院卷第46至47頁、第160頁）。　
(二)惟查，前揭犯罪事實，迭經告訴人於警詢中指訴：因為伊身
    上僅存的錢讓被告拿去儲值遊戲，所以身上沒錢要跟他拿錢
    ，被告不給錢還一直要伊離開不要煩他，之後一言不合就吵
    起來，之後他就打伊；被告於109年10月1日10時30分許在臺
    南市○區○○路00號之1用手毆打伊，他用拳頭毆打伊臉部、用
    手掐頸部、勒脖子，伊有去市立醫院驗傷，伊的頭部及頸部
    有挫傷及瘀傷(見警卷第7至9頁)；於偵查中指訴：當天伊跟
    被告吵架後，伊抱小孩下樓，他硬要跟伊搶小孩，就勒住伊
    的脖子，勒了很久，讓伊無法呼吸，另外1隻手打伊的頭部1
    下(見偵卷第18頁)；及於本院審理中到庭證稱：當天伊在住
    處3樓房間要跟被告要錢，被告叫伊下樓，再不下樓就要打
    伊，那時伊抱著小孩，所以伊就抱著小孩從3樓走到1樓騎樓
    外面，伊看他沒有出來，就又走進1樓裡頭，走進1樓後被告
    就開始跟伊搶小孩、開始衝突了；被告過來要打伊時，伊要
    護小孩，不讓他抱走小孩，就轉身，被告就從伊側邊勒住伊
    ，用手肘這邊勒住，另1隻手就過來重擊伊的後腦勺，就是1
    隻手先勒住，另1隻手的手肘敲下來；臉頰那邊的擦挫傷是
    拉扯的時候擦到造成的等語甚詳（見本院卷第136至141頁）
    ，且對於2人係因何事引發本案衝突、先遭被告以手肘勒住
    頸部，再以另1隻手敲擊其頭部等主要情節及傷害過程所述
    前後一致。又本件案發時間為109年10月1日上午10時30分許
    ，告訴人於案發後約莫1小時即當日上午11時22分許，隨即
    前往臺南市立醫院就診，並經醫師診斷受有頸部局部瘀傷、
    頭部局部紅腫、右臉頰擦挫傷等情，除經告訴人提出臺南市
    立醫院受理家庭暴力事件驗傷診斷書為證外，並有該院110
    年8月2日南市醫字第1100000636號函檢附之告訴人急診檢傷
    單、門診病歷表、急診一般病歷醫囑單、護理紀錄、傷勢照
    片等在卷可憑（見警卷第11至12頁、本院卷第73至95頁），
    前揭驗傷診斷書及病歷所載傷勢位置與告訴人證述遭被告傷
    害之情節核屬一致。綜上，告訴人指訴於前揭時、地因細故
    與被告發生爭執後，被告為爭搶小孩，乃以手肘勒住其頸部
    ，再以另1隻手敲擊其頭部，致其受有前揭傷害等情，確與
    事證相符，而可採信。至告訴人對於被告究係以拳頭或手肘
    部位敲擊其頭部乙節，前後所為指訴雖非全然一致，然本件
    案發至今已經過1年以上時間，且依告訴人於審理中所證述
    之案發過程，其係先遭被告以手肘勒住頸部，再遭被告以另
    1隻手敲擊其頭部，則被告既非係由告訴人之正面出手攻擊
    ，自難苛責告訴人於案發1年後仍能清楚分辨或回憶被告究
    係以另1隻手之拳頭或手肘部位敲擊其頭部，故此部分尚無
    礙於告訴人證述之憑信性。
(三)被告雖否認告訴人驗傷診斷書上所載之「頭部局部紅腫」此
    一傷勢為其所造成，且辯稱係為保護小孩才出手勒住告訴人
    頸部要其放開小孩云云。然觀諸被告歷次所為供述，其於10
    9年10月16日即案發約2週後前往警局製作筆錄時，先是供稱
    ：沒有打告訴人，是跟她搶小孩，才不小心用到她云云，而
    否認有何傷害告訴人之犯行，且表示當時係因看見告訴人抓
    小孩的後頸部抓的很緊，才以1隻手抓告訴人的手腕，另1隻
    手勒住她的脖子要她趕快放開小孩等節(見警卷第4至5頁)。
    繼於偵查中供稱：告訴人當時掐住小孩的後頸部，伊要她放
    手，她不放手，伊就打她的手要她放開，伊有勒她的脖子，
    沒有打她的頭云云(見偵卷第18頁)，改稱除勒告訴人頸部外
    ，尚有打告訴人之手部要告訴人放手。另於本院審理中先是
    主張：伊有勒告訴人的脖子，但是不知道她有沒有受傷；因
    為她精神有狀況，不知道後面有沒有發生什麼事情，伊只知
    有勒住她脖子，她後面受傷的事情伊不知道云云(見本院卷
    第149頁)；嗣當庭坦承告訴人脖子之傷勢為其所造成後，又
    另行主張：不知道告訴人臉頰的傷勢是不是跟伊拉扯的時候
    造成的，因為伊兒子也會抓告訴人云云(見本院卷第156至15
    7頁)，一再更異其詞，已難遽信其所辯為真。且被告於審理
    中雖一再辯稱其以手肘勒住告訴人頸部後，未曾以另1隻手
    敲擊告訴人頭部，僅有打告訴人的手部云云(見本院卷第160
    、155頁)，然觀之告訴人前往醫院就診時，其頭面部確實有
    告訴人指訴之「頭部局部紅腫」傷勢，四肢部位則無明顯之
    外傷，有前揭驗傷診斷書附卷可佐，堪認告訴人前揭指訴先
    遭被告以手肘勒住頸部，再以另1隻手敲擊其頭部等節，確
    非虛構；反之，被告前揭所辯其另1隻手係打告訴人手部而
    非頭部云云，難以憑採。又本院當庭勘驗據報前往現場處理
    之員警所配戴之密錄器影像結果，警員進入被告住處時，被
    告及告訴人均在1樓，告訴人抱著小孩坐在椅子上，右手持
    手機貌似打電話，被告則插腰站在告訴人前方，雙方肢體衝
    突雖已結束，然被告仍不斷對告訴人表示「把(兒子名字)還
    來喔!」，告訴人除不斷哭泣外，並向被告回稱「我不要，
    你會打人」，警員見狀乃示意被告至騎樓處瞭解本件案發經
    過，被告除向警員坦承有對告訴人動手外，對於動手之原因
    則稱「我要跟她搶孩子啊，不要給我啊」，不僅未提及係因
    告訴人抓、掐或勒小孩之後頸部才動手，並於警員詢問「你
    是有推她還是說有揍她?」、「你用拳頭打她哪裡?」、「身
    體的哪裡，你要說清楚」時，分別答稱「對」、「身體啊」
    、「差不多脖子還有這邊都有【以手指著自己脖子及肩膀處
    】」，有本院110年8月13日勘驗筆錄在卷可參(見本院卷第1
    00至108頁)，則被告嗣後始改稱係為了保護小孩才會以手肘
    勒告訴人頸部云云，無非事後卸責之詞，亦難憑採。
(四)綜上，本件事證明確，被告傷害犯行洵堪認定，自應依法論
    科。
三、按家庭暴力防治法所稱之家庭暴力，指家庭成員間實施身體
    、精神或經濟上之騷擾、控制、脅迫或其他不法侵害之行為
    ；所謂家庭暴力罪，指家庭成員間故意實施家庭暴力行為而
    成立其他法律所規定之犯罪，家庭暴力防治法第2條第1款、
    第2款分別定有明文，被告與告訴人於案發當時為夫妻，2人
    具有家庭暴力防治法第3條第1款所定之家庭成員關係，被告
    傷害告訴人，乃家庭成員間故意實施身體上不法侵害之行為
    ，並構成刑法上之犯罪，屬家庭暴力防治法第2條第2款之家
    庭暴力罪，惟因就該罪之刑罰於家庭暴力防治法並無特別規
    定，仍應依刑法之規定予以論罪科刑。是核被告所為，係犯
    刑法第277條第1項之傷害罪。爰審酌被告與告訴人於案發當
    時為夫妻，即便心有嫌隙，亦應以理性、平和之態度進行溝
    通，竟僅因細故發生爭吵，即以前揭方式傷害告訴人，致告
    訴人受有前揭傷勢，其自我情緒管理能力及尊重他人身體法
    益之法治觀念均待加強，行為實有不當；兼衡被告於審理中
    所陳之智識程度、家庭經濟狀況、於審理中雖坦承部分傷害
    犯行，惟迄未與告訴人達成和解，徵得原諒等一切情狀，量
    處如主文所示之刑，並諭知易科罰金之折算標準。
據上論斷，應依刑事訴訟法第299條第1項前段，刑法第277條第1
項、第41條第1項前段，刑法施行法第1條之1，判決如主文。　
本案經檢察官李宗榮提起公訴，檢察官丙○○到庭執行職務。
中　　華　　民　　國　　110 　年　　11　　月　　9 　　日
                  刑事第七庭  審判長法　官　黃琴媛
                                    法  官　吳彥慧
                                    法  官　孫淑玉
以上正本證明與原本無異。
如不服本判決應於收受本判決後20日內向本院提出上訴書狀，並
應敘述具體理由。其未敘述上訴理由者，應於上訴期間屆滿後20
日內向本院補提理由書狀（均須按他造當事人之人數附繕本）「
切勿逕送上級法院」。 
　　　　　　　　　　　　　　　　　　書記官　洪千棻
中　　華　　民　　國　　110 　年　　11　　月　　10　　日
附錄本案論罪科刑法條：
中華民國刑法第277條
傷害人之身體或健康者，處5年以下有期徒刑、拘役或50萬元以
下罰金。
犯前項之罪，因而致人於死者，處無期徒刑或7年以上有期徒刑
；致重傷者，處3年以上10年以下有期徒刑。